臺灣臺東地方法院民事裁定
110年度消債清字第4號
聲  請  人  林曉薇  
代  理  人  林長振律師(法律扶助律師)
上列當事人間因消費者債務清理之清算事件，本院裁定如下：
    主  文
聲請人林曉薇自中華民國一一○年七月二十六日下午四時起開始
清算程序。
本件命司法事務官進行清算程序。
    理  由
一、按更生方案經法院裁定認可確定後，債務人因不可歸責於己
    之事由，致履行有困難者，得聲請法院裁定延長其履行期限
    。但延長之期限不得逾2年；債務人可處分所得扣除自己及
    依法應受其扶養者所必要生活費用之餘額，連續3個月低於
    更生方案應清償之金額者，推定有前項事由；債務人有第一
    項履行困難情形者，法院得依其聲請裁定開始清算程序。消
    費者債務清理條例（下稱消債條例）第75條第1項、第2項及
    第5項分別定有明文。又更生方案經法院裁定認可確定後，
    債務人因不可歸責於己之事由，致履行有困難，應由法院依
    債務人之聲請，斟酌其財產狀況及不能清償債務情形，裁定
    開始清算程序，以統一清理其債務（消債條例第75條第5項
    立法理由參照）。再按法院開始清算程序之裁定，應載明其
    年、月、日、時，並即時發生效力。法院裁定開始更生或清
    算程序後，得命司法事務官進行更生或清算程序，必要時，
    得選任律師、會計師或其他適當之自然人或法人1人為監督
    人或管理人，復為同條例第83條第1項、第16條第1項所明定
    。
二、聲請意旨略以：聲請人前向本院聲請更生，經本院以100年
    度司執消債更字第14號民事裁定認可更生方案，並於民國10
    1年5月22日確定。嗣聲請人依更生方案給付半年後，因原任
    職之補習班招生不理想而拖欠聲請人薪資，致其無法依更生
    方案清償；加以聲請人之母於93年底罹患乳癌，自103年後
    ，病徵益加嚴重，日常生活需聲請人照顧，聲請人因而於10
    4年5、6月間辭離原任職之補習班，改從事賣鹹酥雞、賣場
    臨時收銀員等零工以便照顧聲請人之母，然零工月入約新臺
    幣（下同）15,000元以下，且自106年11月後，聲請人之父
    （107年5月殁）亦罹患攝護腺癌，聲請人須同時照顧父母2
    人，無法再從事零工，僅能在家從事工業編織，將成品寄賣
    商家或假日到市集擺攤，迄今月入約10,000元，實無力履行
    更生方案，爰依法聲請清算等語。
三、經查：
（一）聲請人前向本院聲請更生，經本院於100年7月5日17時以9
      9年度消債抗字第9號裁定准予開始更生程序，並經本院司
      法事務官於101年4月24日以100年度司執消債更字第14號
      裁定，認可聲請人以每月為1期，每期清償10,941元，共
      清償6年（72期），合計共清償787,752元之更生方案等情
      ，業經本院調閱本院99年度消債更字第10號、99年度消債
      抗字第9號卷宗核閱無訛。聲請人於上開更生方案確定後
      ，自101年6月10日起開始還款，已陸續償還：①債權人台
      新國際商業銀行股份有限公司12期共25,524元，嗣未依約
      還款，然有再與台新銀行協議分期，自102年12月迄今又
      陸續清償92,260元；②債權人滙豐（台灣）商業銀行股份
      有限公司12期共27,937元，自102年5月10日後即未再繳款
      ；③債權人元大商業銀行股份有限公司14,877元，102年6
      月開始未依更生方案繳款；④債權人遠東國際商業銀行股
      份有限公司11期共14,146元（最後繳款日期102年5月）；
      ⑤債權人玉山商業銀行股份有限公司共2,055元；⑥債權人
      花旗（台灣）商業銀行股份有限公司11期（最後繳款日10
      3年3月10日）；⑦凱基商業銀行股份有限公司9期共11,349
      元；⑧合作金庫商業銀行股份有限公司4期共1,553元，自1
      02年5月30日未依更生方案清償等情，有上開各債權人之
      陳報狀附卷可查，已可認定。
（二）聲請人主張其因不可歸責於己之事由，致履行前開更生方
      案有困難，爰依法聲清算等語，已如前述。是以，本院自
      應綜合聲請人目前全部收支及財產狀況，評估其是否有「
      不能清償債務或有不能清償之虞」，作為是否裁准清算之
      判斷標準。查：
   １、每月收入及財產狀況：聲請人主張其父母先後罹癌須其照
       顧，其因此辭去補習班正職，僅能從事零工、在家從事
       編織品販賣，收入銳減、不穩，致無法履行更生方案等
       情，業據其提出其母之診斷證明書、其父之死亡證明書
       （其上記載直接引起死亡之疾病或傷害：末期攝護腺惡
       性腫瘤合併肝骨肺轉移）為證。而聲請人自上開更正方
       案確定後，除104年3月31日至同年4月4日有投保紀錄外
       ，其他期間均無投保紀錄，此有勞工保險被保險人投保
       資料表可參；而聲請人於103年至109年度收入分別為26,
       220元、800元、37,920元、21,800元、0元、0元、1,200
       元，亦有本院依職權調閱稅務電子閘門資料查詢表及聲
       請人提供之107年至109年綜合所得稅各類所得資料可佐
       ，參以聲請人於更生方案確定後，尚有依更生方案對各
       債權人履行數期，最長有履行12期之情形業如前述，尚
       難認其並無清償之意，是聲請人主張其係因照顧父母而
       僅能從事零工、編織品販賣，收入銳減而無力繼續履行
       更生方案，目前月入僅約10,000元等語，尚非不可採信
       ，從而本件堪認聲請人係因不可歸責於己之事由，致履
       行前開更生方案有困難。復審酌目前國內經濟情況，聲
       請人主張其從事零工、編織品販賣之月收入平均為10,00
       0元乙節，本院認尚屬可採，並得以此作為計算聲請人目
       前償債能力之依據。
　 ２、每月必要支出狀況：按債務人必要生活費用，以最近一年
       衛生福利部或直轄市政府所公告當地區每人每月最低生
       活費一點二倍定之；受扶養者之必要生活費用，準用第
       一項規定計算基準數額，並依債務人依法應負擔扶養義
       務之比例認定之，消債條例第64條之2第1項及第2項定有
       明文。查聲請人主張其個人每月必要生活費用為9,000元
       ，另須負擔扶養其母親之費用每月1,500元，共計10,500
       元等語，本院審酌聲請人之母係40年10月生，已年近70
       歲，有其母之診斷證明書可證，堪認確有扶養之必要，
       且聲請人主張之個人生活費含扶養費每月共10,500元，
       並未逾衛生福利部所公告110年度臺灣省最低生活費13,2
       88元之1.2倍即15,946元（下稱最低生活費），核無浮濫
       虛報之情，可認屬實。
　 ３、承上，聲請人每月收入扣除其必要生活支出後，已無剩餘
       ，而其名下僅有1輛2004年出廠之汽車，幾無殘值，此有
       聲請人全國財產稅總歸戶財產查詢清單可憑，顯不足以
       清償各債權人陳報之債務，堪認以聲請人目前之經濟狀
       況已有不能清償債務之虞，而有藉助清算制度調整其與
       債權人間之權利義務關係而重建其經濟生活之必要。
四、據上論結，以聲請人之每月平均收入扣除其個人必要生活費
    用及所負擔之扶養費後，已無餘額，堪認聲請人可處分所得
    扣除自己及受其扶養者所必要生活費用之餘額，連續3個月
    低於更生方案應清償之金額，依前揭法律規定，應推定聲請
    人有不可歸責於己之事由致履行更生方案有困難之情事存在
    ，而合於清算聲請之要件。又聲請人有不能清償債務之虞之
    情事，且復查無消債條例第6條第3項、第8條或第82條第2項
    所定應駁回清算聲請之事由存在，是本件清算之聲請，即屬
    有據，應予准許。爰裁定開始清算程序，並依法命司法事務
    官進行本件清算程序。
五、依消債條例第11條第1項、第75條第5項、第83條、第16條第
    1項前段規定，裁定如主文。
中　　華　　民　　國　　110 　年　　7 　　月　　26　　日
     　　                 民事第一庭　法　官  王麗芳
以上正本係照原本作成。　　　　　　　　　　　
本裁定不得抗告。
中　　華　　民　　國　　110 　年　　7 　　月　　26　　日
                                      書記官  張耕華